【裁判字號】    99,簡,143
【裁判日期】    991130
【裁判案由】    營利事業所得稅
【裁判全文】
臺北高等行政法院判決
                                       99年度簡字第143號
原      告  萬里熱機股份有限公司
代  表  人  林雄發
被      告  財政部臺灣省北區國稅局
代  表  人  吳自心（局長）住同上
訴訟代理人  戴雄南
上列當事人間營利事業所得稅事件，原告不服財政部中華民國99
年1 月18日台財訴字第09800627910 號（案號：第09803973號）
訴願決定，提起行政訴訟，本院判決如下：
    主  文
原告之訴駁回。
訴訟費用由原告負擔。
    事  實  及  理  由
一、被告代表人原為陳文宗，99年6 月30日變更為邱政茂，嗣99
    年7 月23日再變更為吳自心，渠等依續具狀聲明承受訴訟，
    核無不合，應予准許。
二、事實概要：緣原告民國95年度未分配盈餘申報，列報未分配
    盈餘新臺幣（下同）2,618,490 元，被告初查依申報數核定
    ，嗣查獲原告95年度營利事業所得稅結算申報涉有虛報黃順
    良及吳明恩薪資合計369,891 元情事，雖原告95年度營利事
    業所得稅結算申報已自行依法調整達所得額標準，申報營業
    淨利為8,870,082 元，並經核定在案，被告仍依原告95年度
    商業會計法規定處理之稅後純益3,709,433 元，加計漏報課
    稅所得額369,891 元，減除已由當年度盈餘分配之股利淨額
    或盈餘淨額720,000 元、已依公司法或其他法律規定由當年
    度盈餘提列之法定盈餘公積370,943 元，重行核定未分配盈
    餘為2,988,381 元及應補稅額36,989元，並按所漏稅額36,9
    89元處0.25倍之罰鍰9,247 元。原告不服，申請復查，，申
    經被告復查決定以，經就原告提示黃順良之薪資簽收領據、
    轉帳明細及啟耀光電股份有限公司（下稱啟耀公司）安全工
    作許可證等資料影本查核，系爭薪資係由庫倫科技股份有限
    公司（下稱庫倫公司）所給付，且其迄未能提示黃順良提供
    勞務事實之證明資料供核，原核定未分配盈餘2,988,381 元
    並無不合等由，駁回其復查之申請。原告仍表不服，提起訴
    願，遭決定駁回，遂提起本件行政訴訟。
三、原告起訴意旨略以：
  (一)訴之聲明：
    1.訴願決定、原處分均撤銷。
    2.訴訟費用由被告負擔。
  (二)原告95年度確實有支付薪資324,000 元予黃順良及45,891元
    予吳明恩，此有簽收領據及庫倫公司代墊付之轉帳明細可資
    證明。黃順良因遭資遣，挾怨報復，向被告杜撰不實情事，
    否則，95年薪資早已自行申報綜合所得稅，如金額有誤為何
    早不檢舉？
  (三)被告以未能提示黃順良勞務提供事實之證明資料為由，認定
    原告無給付薪資事實，誠屬誤解所致。蓋啟耀光電股份有限
    公司係原告之客戶，此有銷售發票可證，亦有提示被告查核
    無誤。原告指派黃順良前往啟耀公司從事安裝維修工作，當
    然是為原告提供勞務，此觀啟耀公司出具之安全工作許可證
    ，上面有黃順良前去該公司之工作記錄即可證明所言不假，
    雖然記載年度非95年。但被告若仍有疑惑，亦可發函該公司
    查證自明。被告未善盡職責究明事實即草率認定漏報並核定
    補稅，如此偏頗擷取證據有違實質課稅原則，令人難以信服
    ，為此請求撤銷訴願決定及原處分。
四、被告答辯則以：
  (一)訴之聲明：
    1.駁回原告之訴。
    2.訴訟費用由原告負擔。
  (二)未分配盈餘部分：
    1.按「自87年度起，營利事業當年度之盈餘未作分配者，應
      就該未分配盈餘加徵10﹪營利事業所得稅。前項所稱未分
      配盈餘，自94年度起，係指營利事業當年度依商業會計法
      規定處理之稅後純益，減除下列各款後之餘額……三、已
      由當年度盈餘分配之股利淨額或盈餘淨額。四、已依公司
      法或其他法律規定由當年度盈餘提列之法定盈餘公積。」
      為行為時所得稅法第66條之9 第1 項、第2 項第3 款第4
      款前段所明定。次按「薪資支出之原始憑證，為收據或簽
      收之名冊，其由工會或合作社出具之收據者，應另付工人
      之印領清冊，職工薪資如係送交銀行分別存入各該職工帳
      戶者，應以銀行蓋章證明存入之清單予以認定。」為行為
      時營利事業所得稅查核準則第71條第11款所規定。又「當
      事人主張事實須負舉證責任倘其所提出之證據不足為主張
      事實之證明自不能認其主張之事實為真實。」改制前行政
      法院36年判字第16號著有判例。
    2.本於本件於查核95年度營利事業所得稅虛報黃順良等2 人
      薪資369,891 元時，因原告於結算申報已自行依法調整達
      所得額標準，依被告95年1 月9 日北區國稅審三字第0950
      000776號函「受理涉嫌虛報薪（工）資案件查核作業要點
      」染、（五）、3 規定，認定其已於申報時自動剔除補稅
      ，免再補稅及依稅捐稽徵法第44條規定處罰，先予陳明。
    3.黃順良於98年2 月19日檢舉原告虛列94至96年薪資支出合
      計836,000 元，魏玉英（黃順良之配偶）於98年2 月18日
      檢舉原告、通熱股份有限公司及庫倫公司（上開3 家公司
      負責人均相同）虛列94至96年度薪資支出合計965,000 元
      ，黃順良復於98年4 月28日具文（詳原處分卷第81頁）說
      明其為節稅，誤信原告之代表人林雄發所言，將於庫倫公
      司之薪資所得分散於配偶魏玉英，實際分別於94至96年度
      自庫倫公司領取之薪資為790,000 元、921,000 元及922,
      200 元；另吳明恩96年5 月2 日檢舉原告浮報薪資約10萬
      元（詳原卷第106-117 頁）。被告所轄竹東稽徵所於96年
      6 月4 日及98年5 月4 日發函（詳原卷第119 頁及第84頁
      ）請原告提示94至96年度員工薪資計算表、薪資所得資料
      、勞健保投保資料、員工出勤卡及薪資給付等資料供核，
      惟未能提示，又經就黃順良夫妻及吳明恩等人所提示之莎
      順髮式中心之營業稅查定課徵核定稅額繳款書（負責人為
      魏玉英）、已繳納勞工個人專戶明細資料及銀行存款存摺
      、未在原告工作之切結書及檢舉書等資料（詳原處分卷第
      47-79 頁）查核，其中黃順良部分，其投保單位為庫倫公
      司，薪資給付亦為庫倫公司，黃順良亦主張替庫倫公司工
      作（詳原處分卷第192 頁，黃順良之民事起訴狀及刑事自
      首狀），乃原告逾期仍未能提示95年度支付黃順良薪資
      324,000 元之證明資料；至吳明恩部分，經被告所轄竹東
      稽徵所向渣打國際商業銀行查復（詳原處分卷第126 頁）
      ，吳明恩帳戶薪資係由原告匯入，惟95年度僅匯入299,10
      9 元（詳原處分卷第112 頁），原告具文同意於96年7 月
      2 日前提供證明資料（詳原處分卷第109 頁），然迄未能
      說明與申報數345,000 元差額45,891元之原因。綜上，原
      告未能提示黃順良、吳明恩上開證明資料供核，被告核定
      原告虛報薪資支出369,891 元（黃順良324,000 元及吳明
      恩45,891元）應無不合。
    4.原告復查及訴願時檢附順良之出勤卡、銀行存摺、薪資簽
      收證明、啟耀公司安全工作許可證及94至96年度之銷貨發
      票（詳原處分卷第148-166 頁）等影本資料，經查出勤卡
      及薪資簽收證明，均無記載公司名稱，啟耀公司安全工作
      許可證所記載之時間是96及97年度，尚難證明黃順良於94
      及95年度替原告工作，原處分遂予維持。原告不服，提起
      訴訟，惟經前開查核結果，原告虛報薪資支出業如前述，
      原核定分配盈餘2,988,381 元並無不合，原處分請予維持
      。
  (三)罰鍰
    按「營利事業已依第102 條之2 規定辦理申報，但有漏報為
    所得稅法第110 條之2 第1 項所明定。原告違章情事已如前
    述，被告按所漏稅額36,989元處0.25倍罰鍰9,247 元，依上
    開規定，並無違誤，本部分原處分請予維持。綜上論述，原
    處分、復查及訴願決定並無違誤，請准如答辯之聲明。
五、按行為時所得稅法第66條之9 第1 項、第2 項第3 款、第4
    款：「自87年度起，營利事業當年度之盈餘未作分配者，應
    就該未分配盈餘加徵10﹪營利事業所得稅。前項所稱未分配
    盈餘，自94年度起，係指營利事業當年度依商業會計法規定
    處理之稅後純益，減除下列各款後之餘額……三、已由當年
    度盈餘分配之股利淨額或盈餘淨額。四、已依公司法或其他
    法律規定由當年度盈餘提列之法定盈餘公積。」；第110 條
    之2 第1 項：「營利事業已依第102 條之2 規定辦理申報，
    但有漏報或短報未分配盈餘者，處以所漏稅額1 倍以下之罰
    鍰。」。次按行為時營利事業所得稅查核準則第71條第11款
    ：「薪資支出：一、……十一、薪資支出之原始憑證，為收
    據或簽收之名冊，其由工會或合作社出具之收據者，應另付
    工人之印領清冊，職工薪資如係送交銀行分別存入各該職工
    帳戶者，應以銀行蓋章證明存入之清單予以認定。」。
六、經查：
  (一)未分配盈餘部分：
    1.本件黃順良於98年2 月19日，檢舉原告虛列其94至96 年
      度薪資支出合計836,000 元，魏玉英（黃順良之配偶）於
      98年2 月18日，檢舉原告、通熱股份有限公司及庫倫公司
      （上開公司均為同一負責人）虛列其94 至96 年度薪資支
      出合計965,000 元，黃順良復於98 年4月28日具文被告，
      說明其誤信原告代表人林雄發所言，為圖節稅致同意將其
      於庫倫公司之薪資所得分散於配偶魏玉英，實際其於94至
      96年度自庫倫公司領取之薪資分別為790,000 元、921,00
      0 元及922,200 元。被告分別於96年6 月4 日及98年5 月
      4 日函請原告提示94至96年度員工薪資計算表、薪資所得
      資料、勞健保投保資料、員工出勤卡及薪資給付等資料供
      核，惟原告未能提示；復經審查黃順良夫妻2 人提示之莎
      順髮式中心之營業稅查定課徵核定稅額繳款書（負責人為
      魏玉英）、黃順良已繳納勞工個人專戶明細資料及銀行存
      款存摺、黃順良未在原告公司工作之切結書及檢舉書等資
      料，其中黃順良之投保單位為庫倫公司，薪資給付亦為庫
      倫公司，黃順良亦主張替庫倫公司工作（詳原處分卷附黃
      順良之民事起訴狀及刑事自首狀），又原告逾期未能提示
      證明資料等由，遂核定原告95年度虛報黃順良薪資支出
      324,000 元（包括其妻魏玉英部分）；另吳明恩96年5 月
      2 日檢舉原告浮報薪資約10萬元部分，被告函證渣打國際
      商業銀行查復，吳明恩君帳戶薪資係由原告匯入，惟95年
      度僅匯入299,109 元，原告具文同意於96年7 月2 日前提
      供證明資料，然迄未能說明與申報數345,000 元差額45,8
      91元之原因，有相關檢舉資料、說明函、切結書及銀行存
      款存摺影本等資料附原處分卷可稽。
    2.查薪資支出，屬稅捐債權減縮或消滅之性質，按稅務訴訟
      之舉證責任分配理論與一般行政訴訟相同，即主張權利或
      權限之人，於有疑義時應就權利發生事實負舉證責任，若
      其要件事實不明，則應終極負擔「事證不明」之不利益。
      換言之，如果經被告職權調查後，原告是否有此筆減項存
      在及其多寡仍處於真偽不明之情況時，稅捐稽徵機關自具
      有決定是否接受或認定多少額度將之列為減項之認定權限
      。本件原告對被告核定申報不實之薪資金額並不爭執，惟
      仍主張其確有給付薪資324,000 元予黃順良及45,891元予
      吳明恩云云。惟查，被告初查時函請原告提示員工薪資計
      算表、薪資所得資料、勞健保投保資料、員工出勤卡及薪
      資給付等資料供核，原告未能提示；復查階段，原告雖提
      示黃順良之出勤卡、銀行存摺、薪資簽收證明、啟耀公司
      安全工作許可證及94至96年度之銷貨發票影本資料供核，
      惟依被告審查結果，原告所提示之出勤卡及薪資簽收證明
      ，均無記載公司名稱，啟耀公司安全工作許可證所記載之
      時間是96及97年度，尚難證明黃順良於94及95年度受僱於
      原告工作，又原告匯入吳明恩渣打國際商業銀行帳戶薪資
      金額僅299,109 元，與原告申報數345,000 元之差額45,8
      91元之原因為何，原告亦未能提示說明。迄至訴訟中，原
      告主張黃順良部分係因黃順良於94年領取失業救濟金6個
      月，要求由其以配偶資料申報，惟薪資均為黃順良本人親
      自領取，又稱其擔任三家公司之負責人，員工持有多家公
      司之扣繳憑單，事所常有；另吳明恩部分之差額則是加班
      費、出差費等費用，經吳明恩本人領取現金，有簽收簿可
      以為證。惟經本院改期進行準備程序時，又改稱資料已遺
      失，其無法提出等語。另原告提出台灣新竹地方法院檢察
      署99年度偵字第2188號緩起訴處分書一件，主張黃順良檢
      舉其將薪資部分登載為黃順良之妻魏玉英名下，部分割列
      登載於原告及庫倫公司名下，涉及偽造文書等罪嫌，經該
      署為緩起訴處分，緩起訴書中認定黃順良一人受僱於三家
      公司，足以證明黃順良確實受僱於原告。惟按刑事偵查結
      果乃檢察官基於職權所為，尚不影響本院職權之行使，原
      告對於黃順良如何同時受僱於三家公司，勞務如何提供以
      獲取相對應得之報酬未能具體說明，況黃順良係經庫倫公
      司為其投保勞工保險，足認其有受僱於庫倫公司之事實，
      稽之前揭緩起訴處分書就此事證並未置一語，尚難以緩起
      訴處分書所認定之事實為據。綜上，原告始終無法證明黃
      順良受僱於伊公司、吳恩明領取薪資有如上述差額之合理
      事甲。從而，被告以原告95年度漏報課稅所得額369,891
      元，依首揭規定，核定原告95年度未分配盈餘2,988,381
      元及應補稅額36,989元，核無不合。
  (二)罰鍰部分：
    本件原告於被告初查時，未能提示系爭薪資支出相關資料供
    核，復查階段，雖提示黃順良君之出勤卡、銀行存摺、薪資
    簽收證明、啟耀公司安全工作許可證及94至96年度之銷貨發
    票影本資料供核，惟均無記載公司名稱等，並不可採，又原
    告匯入吳明恩渣打國際商業銀行帳戶薪資金額僅299,109 元
    ，與原告申報數345,000 元之差額45,891元之原因為何，原
    告亦迄未提示說明，是原告主張洵難採據，均已如前揭論駁
    ，原告代表人自承其為三家公司之代表人，員工可能持有多
    家公司製發之扣繳憑單為事所常有，足證其對於本件申報不
    實之情事具有故意；又縱無故意，營利事業之結算申報本應
    誠實為之，原告負有誠實申報之義務，按其情節應注意及此
    ，又無不能注意之情事，詎竟未予注意，自有過失。是以，
    被告以原告虛報薪資支出致而漏報當年度未分配盈餘369,89
    1 元，已構成逃漏稅，具有故意或過失，而依首揭規定按所
    漏稅額36,989元處0.25倍之罰鍰9,247 元，並無違誤。
七、從而，原處分於法並無違誤，訴願決定予以維持，亦無不合
    ，原告仍執前詞，訴請撤銷原處分及訴願決定，為無理由，
    應予駁回。又本件已經判斷如上，原告其餘主張及攻防方法
    尚於本件判斷不生影響。又本件為簡易訴訟事件，爰不經言
    詞辯論，逕為判決，併予敘明。
據上論結，本件原告之訴為無理由，爰依行政訴訟法第98條第1
項前段、第233 條第1 項、第236 條，判決如主文。
中    華    民    國    99    年     11   月    30    日
                        臺北高等行政法院第四庭
                                      法  官  李  玉  卿
上為正本係照原本作成。
本件以訴訟事件所涉及之法律見解具有原則性者為限，始得於本
判決送達後20日內向本院提出上訴狀並表明上訴理由，如已於本
判決宣示後送達前提起上訴者，應於判決送達後20日內補具上訴
理由（均按他造人數附繕本），且經最高行政法院許可後方得上
訴。
中    華    民    國    99    年     11   月    30    日
                                      書記官  陳  又  慈

司法院資訊處製作；財團法人民間司法改革基金會備份。
